【裁判字號】    88,簡上,91
【裁判日期】    890412
【裁判案由】    妨害公務
【裁判全文】
臺灣士林地方法院刑事判決                          八十八年度簡上字第九一號
    上  訴  人
    即  被  告  乙○○
    選任辯護人  余健生
右列上訴人因妨害公務案件，不服本院士林簡易庭八十八年度士簡字第五五三號中華
民國八十八年十月二日簡易判決（聲請案號：八十八年度偵字第六七三四號），提起
上訴，本院管轄之第二審合議庭判決如左：
    主  文
原判決撤銷。
乙○○為違背公務員查封之標示效力之行為，累犯，處有期徒刑月，如易科罰金以
佰元折算壹日。
    事  實
一、乙○○有偽造文書、妨害公務、違反建築法等前科，其中違反建築法案件，經台
    灣高等法院判處有期徒刑五月確定，並於民國八十六年七月七日易科罰金執行完
    畢。因其違反水土保持法規定，在所有之台北市○○區○○段一小段第五五六號
    等十五筆土地上開挖整地，砌築石塊駁崁，而經台北市政府依照水土保持法第三
    十三條之規定為沒入機具之處分。台北市政府甲○○人員會同台灣士林地方法院
    檢察署檢察官顏迺偉，於八十八年一月八日至前述天玉段一小段第五五六號等土
    地執行沒入機具時，廠牌：ＫＯＭＡＴＳＵ（日本小松）ＰＣ二００─五型，車
    身編號四八九一六號之挖土機（方明德所有，借予乙○○於上開土地上施工用）
    ，因裝置暗鎖及線路疑遭斷路等因素無法開啟，故該局人員即改採於該部挖土機
    上張貼「本機具違反水土保持法規定，依法沒入，任何人不得移動使用，違者究
    辦」之封條，就地沒入，暫將該挖土機留置現場另擇期再派員運離。於張貼封條
    後，台北市政府甲○○人員即向乙○○解說封條內容，並告知機具不得移動。乙
    ○○明知該挖土機不得移動，竟於甲○○人員及檢察官離去時，旋通知不知情之
    方明德至現場將該挖土機駛離，為違背該查封標示效力之行為。嗣於同年月十一
    日，台北市政府甲○○派員至現場查核，發現前開挖土機未在原貼封條處，始悉
    上情。
二、案經台北市政府甲○○函送台灣士林地方法院檢察署檢察官偵查聲請簡易判決處
    刑。
    理  由
一、訊據被告乙○○矢口否認右揭犯行，辯稱：貼封條時伊不在現場，且伊於市政府
    人員貼封條前，即因挖土機壞掉，為免妨害交通，請方明德將挖土機開走，至方
    明德來開挖土機時，伊並不在場，是無法阻止云云。然查：八十八年一月八日，
    台北市政府甲○○人員會同台灣士林地方法院檢察署檢察官顏迺偉，至前述天玉
    段一小段第五五六號等土地執行沒入機具時，因前揭挖土機裝置暗鎖及線路疑遭
    斷路等因素無法開啟，故該局人員即在挖土機上張貼如事實欄所載內容之封條。
    於張貼封條後，並向在場之被告解說封條內容，且告知不得移動該部挖土機。嗣
    於同年月十一日，台北市政府甲○○派員至現場查核，即未見前開挖土機等情，
    業據證人即台北市政府甲○○承辦上開沒入機具事宜之職員劉東海到庭證述綦詳
    ，並有台北市政府八十八年三月一日北市建五字第八八二一０八九二號函送之被
    告違反水土保持法案件附件資料、貼有前述內容封條之上開挖土機照片三幀，及
    檢察官在現場與被告解說之照片二幀在卷足稽。而被告於偵查中及本院調查時亦
    自承：八十八年一月八日台北市政府人員有至上開地號土地貼封條，又當天遭查
    扣挖土機後，即通知該挖土機之所有人方明德將挖土機開走等語。綜上二端，堪
    認八十八年二月十日，台北市政府人員至現場張貼封條時，被告在場，且市政府
    人員亦告知被告該封條之效力暨不得將貼有封條之挖土機移離現場，而被告於市
    政府人員離開後，即通知方明德將該挖土機駛離現場至明，是被告辯稱：貼封條
    時伊不在場，又在貼封條前即請方明德將挖土機駛離云云，顯為卸責之詞，不足
    採信。另證人方明德於偵查中雖證稱：於八十八年二月初將挖土機駛離云云，然
    查台北市政府人員於八十八年一月十一日派員至上址查核時，該挖土機即遭駛離
    ，不在現場等情，業如前述，是證人方明德稱二月初將挖土機駛離云云，顯為誤
    記，與事實不符，其應在八十八年一月八日接獲被告通知後，至同年月十一日市
    政府人員至上址查核前駛離，附此敘明。另因本件事證已臻明確且證人方明德業
    於偵查中出庭作證，是被告聲請再傳喚證人方明德，本院認無必要，自無庸再傳
    喚，同併此敘明。綜上所陳，堪認被告確有前揭犯行無訛。本件事證已明，應依
    法論科。
二、核被告所後，係犯刑法第一百三十九條之違背查封標示效力罪。其利用不知情之
    方明德為上開犯行，屬間接正犯。
三、聲請簡易判決處刑意旨另認：被告於前揭市政府人員離去，即以不詳之方式除去
    挖土機上黏貼之多張封條，因認被告亦涉刑法第一百三十九條之除去查封標示罪
    。按犯罪事實，應依證據認定之，無證據不得推定其犯罪事實，刑事訴訟法第一
    百五十四條定有明文。又按刑事訴訟法上所謂認定犯罪事實之證據，係指足以認
    定被告確有犯罪行為之積極證據而言，該項證據自須適合於被告犯罪事實之認定
    ，始得採為斷罪資料；且認定不利於被告之事實，須依積極證據，苟積極證據不
    足為不利於被告事實之認定時，即應為有利於被告之認定，更不必有何有利之證
    據；如未能發現相當證據，或證據不足以證明，自不能以推測或擬制之方法，以
    為裁判之基礎，最高法院二十九年上字第三一○五號、三十年上字第八一六號、
    四十年臺上字第八六號亦分別著有判例。訊據被告堅決否認有除去封條之行為，
    辯稱：該封條可能經風吹日曬雨淋而自然剝落，亦可能係其他路過之人除去云云
    ，經查依證人劉東海、方明德之證詞，及台北市政府八十八年三月一日北市建五
    字第八八二一０八九二號函送之被告違反水土保持法案件附件資料等卷證資料，
    僅足認定該挖土機上確貼有前述封條，暨方明德經被告通知至上址駕駛挖土機時
    ，台北市政府甲○○人員所貼之封條已遭除去，尚難依此證明該封條即為被告除
    去。次查上開挖土機，經貼封條後，係置在台北市○○區○○段一小段第五五六
    號等地號土地，該地段土地未築屏障阻止他人進出，是得出入置放上開挖土機場
    所者，非只被告一人，既得出入上址者非被告一人，則任何進出該處者，均有可
    能除去上開封條，是被告辯稱：該封條可能是第三人除去等語，即非全然不可採
    信。職是並無證據足資證明公訴人所起訴之此部分犯行。惟公訴人既認此與前開
    經本院論罪之部分為單純一罪，爰不另為無罪之諭知。
四、本院原審量處被告有期徒刑四月，並諭知易科罰金之折算標準，固非無見，惟依
    卷證資料，並無從證明被告有除去查封標示之犯行，原審認定有之，尚有不當，
    ，自屬無從維持。被告上訴否認有違背查封標示效力部分雖無理由，然其否認除
    決既有可議，自應將原判決撤銷改判。
    被告有事實欄所述之犯罪科刑執行情形，有台灣高等法院檢察署刑案紀錄簡覆表
    及台灣高等法院被告全國前案紀錄表各一份在卷可稽，其於五年內再犯本件有期
    徒刑以上之罪，為累犯，應依刑法四十七條之規定加重其刑。爰審酌被告之素行
    、犯罪之動機、目的、手段、所生危害，及犯罪後態度等一切情狀，量處如主文
    所示之刑，並諭知易刑折算之標準。
據上論斷，應依刑事訴訟法第四百五十五條之一第一項、第三項、第三百六十九條第
一項前段、第三百六十四條、第二百九十九條第一項前段，刑法第一百三十九條、第
四十七條、第四十一條，罰金罰鍰提高標準條例第一條前段、第二條，判決如主文。
本案經檢察官李學玨到庭執行職務。
中        華        民        國    八十九    年    四    月    十二    日
                                      臺灣士林地方法院刑事第四庭
                                        審判長法  官
                                              法  官
                                              法  官
右正本證明與原本無異。
本件不得上訴去查封標示部分之犯罪，則有理由，原判


司法院資訊處製作；財團法人民間司法改革基金會備份。
